【裁判字號】    96,訴,1953
【裁判日期】    970131
【裁判案由】    侵權行為損害賠償
【裁判全文】
臺灣板橋地方法院民事判決              96年度訴字第1953號
原      告  丙○○
                        樓
原      告  乙○○○
                        樓
共      同
訴訟代理人  陳德聰律師
被      告  甲○○
訴訟代理人  王東山律師
複代理人    李美寬律師
複代理人    林孝甄律師
上列當事人間請求侵權行為損害賠償事件，經本院於民國97年
1月17日言詞辯論終結，判決如下：
    主  文
被告應給付原告丙○○新台幣柒拾貳萬柒仟壹佰伍拾陸元，給付
原告乙○○○新台幣壹拾萬捌仟捌佰捌拾伍元及均自民國96年5
月25日起至清償日止按年息百分之五計算之利息。
原告其餘之訴駁回。
訴訟費用由被告負擔十分之五，由原告丙○○負擔十分之四，餘
由原告乙○○○負擔。
本判決第一項於原告丙○○以新台幣貳拾肆萬元，於原告乙○○
○以新台幣參萬元供擔保後，分別得假執行。如被告以新台幣柒
拾貳萬柒仟壹佰伍拾陸元為原告丙○○，以新台幣壹拾萬捌仟捌
佰捌拾伍元為原告乙○○○供擔保，免為假執行。
原告其餘假執行之聲請駁回。
    事實及理由
一、按訴狀送達後，原告不得將原訴變更或追加他訴，但擴張或
    減縮應受判決事項之聲明者，不在此限，民事訴訟法第255
    條第1 項但書第3 款定有明文。本件原告乙○○○於刑事附
    帶民事訴訟起訴時，所請求之金額為「被告應給付原告乙○
    ○○新台幣（下同）25萬元及自起訴狀繕本送達翌日起至清
    償日止按年息百分之五計算之利息」，嗣於本院審理中變更
    為「被告應給付原告乙○○○757535元及自起訴狀繕本送達
    翌日起至清償日止按年息百分之五計算之利息」，核屬擴張
    應受判決事項之聲明，於法並無不合，先予敘明。
二、原告主張：
  １被告於民國95年5 月30日4 時50分許，駕駛車號HEP-605 號
    重型機車，沿台北縣三重市○○○路8 巷由東往西逆向行駛
    （該巷道路係由西往東方向之單行道），於行經台北縣三重
    市○○○路與該路8 巷之交岔路口，原應注意駕駛人應遵守
    交通標誌，且轉彎車應讓直行車先行，而依當時天候及路況
    ，並無不能注意情事，竟未遵守道路交通標誌，持續逆向行
    駛，且疏未注意左方有無來車，即貿然右轉福德南路，適其
    左方有原告丙○○騎乘車號UHR-803 號輕型機車搭載原告乙
    ○○○駛至，兩車發生擦撞，致原告丙○○、乙○○○跌倒
    在地，丙○○因而受有左顴骨骨折，左胸挫傷，疑腹部鈍挫
    傷等傷害，經送醫治療，其左耳聽損115 分貝，已達聽力障
    礙之程度，雙眼眼球鈍傷併視力不良，右眼裸視0.6 ，左眼
    眼前手動25公分，左臉頰壓陷，左臉頰與嘴部麻。乙○○○
    則因受有左上眼皮一公分淺撕裂傷，左手挫傷、左額頭痛等
    傷害。
  ２按因故意或過失不法侵害他人權利者，負損害賠償責任。不
    法侵害他人身體或健康者，對於被害人因此喪失或減少之勞
    動能力，或增加生活上之需要時，負損害賠償責任；被害人
    身體健康遭侵害者，雖非財產上損害，亦得請求賠償相當之
    金額，民法第184 條第1 項前段、第193 條、第195 條分別
    定有明文。原告丙○○請求賠償之項目臚列如下：
  診療費用21756 元；
    自95年5 月30日事故發生起至96年11月19日止，原告自付醫
    藥費共21756 元，有收據可參。原告目前左臉頰壓陷並左臉
    頰包括嘴部麻，須繼續門診追蹤治療，故自96年11月20日起
    以後之醫療費用，暫予保留請求權。
  計程車資13195 元；
    原告丙○○受傷就醫，需招攬計程車搭載，自95年5 月30日
    起至96年11月20日止，共搭車42次，支出計程車資共13195
    元。
  工作損失524900元：
    原告丙○○從事搬家業，無固定之雇主，依據長庚紀念醫院
    96 年12 月3 日出具之診斷證明書所載「於95年7 月31日至
    本院門診，於當年5 月車禍左顏面撞傷，目前裸視右眼0.6
    ，左眼前手動25公分，需休養12個月，持續治療中」，原告
    丙○○於95年5 月30日起至95年6 月30日止月投保薪資
    42000 元，自95年7 月1 日起至96年5 月31日月投保薪資
    43900 元，十二個月之工作損失為524900元。
  精神慰撫金440149 元：
    原告丙○○中學畢業，有正當職業，已婚，並有不動產土地
    4 筆，建物2 筆，曾擔任台北縣搬家業職業工會第六屆、第
    七屆常務理事。原告受傷治療後，尚遺留一耳之重傷害，喪
    失全部左耳聽力，又因左顏面撞傷目前裸視右眼0.6 ，左眼
    0.01，亦幾近失明，有長庚紀念醫院診斷書可按，前後就診
    高達42次之多，遭此變故，所受生活不便之痛苦，不言可喻
    ，被告身為公務員，未遵守交通法令，違規情節重大。為此
    參酌原告與被告之身分、地位、經濟能力等情狀及被告犯後
    毫無悔意暨原告所受傷害程度等一切情狀，原告請求慰撫金
    440149元。
    原告乙○○○請求賠償之項目臚列如下：
  醫療費用16885元：
    原告乙○○○自95年5 月30日事故發生日起至96年11月15日
    止，原告自付醫藥費16885 元，有收據影本41張可參。原告
    乙○○○因受傷引起左額頭痛，仍繼續門診追蹤治療，謹聲
    明自96年11月16日起以後之醫療費用，暫予保留請求權。
  計程車資共15750 元：
    原告請求自95年6 月3 日至96年11月15日，需招攬計程車就
    醫，共計搭乘35次，車資共15750 元。
  工作損失524900元：
    原告乙○○○從事保險行銷服務業，自95年5 月30日受傷起
    ，至少需休養12個月，迄今持續治療中，此有台北榮民總醫
    院96年11月15日出具之診斷證明書所載「自95年5 月底起左
    額頭痛，宜繼續門診追蹤治療，應休養12個月」可按。原告
    乙○○○自95年5 月30日起至95年6 月30日止之月投保薪資
    為42000 元，自95年7 月1 日起至96年5 月31日止之月投保
    薪資為43900 元，以上12個月之工作損失為524900元。
  慰撫金200000 元：
    原告乙○○○小學畢業，有正當職業，已婚，與原告丙○○
    為夫妻，有不動產房屋4 筆，現擔任台北縣保險業職業工會
    常務理事，原告受傷受有左上眼皮一公分淺撕裂傷，左手挫
    傷，尤以傷後左額頭痛之後遺症，經就診醫療高達36次，長
    達一年餘仍未痊癒，尚須門診追蹤治療，所受生活不便及身
    心之痛苦，不言可諭，被告身為公務員，未遵守交通法令，
    違規情節重大。為此參酌原告與被告之身分、地位、經濟能
    力等情狀，及被告犯後毫無悔意之態度暨原告所受傷害程度
    ，原告請求被告給付慰撫金20萬元。
  ３聲明：被告應給付原告丙○○100 萬元及自刑事附帶民事起
    訴狀繕本送達之翌日起至清償之日止，按週年利率百分之五
    計算之利息。被告應給付原告乙○○○757535元及自附帶民
    事起訴狀繕本送達之翌日起至清償之日止，按週年利率百分
    之五計算之利息。原告等願供擔保，請准宣告假執行。
三、被告則以：
  １原告丙○○並未提出任何單據證明伊曾有計程車資之花費，
    此部分之請求不應准許。原告丙○○主張伊因車禍有12個月
    不能工作云云，被告予以否認，經查，原告丙○○於96年11
    月22日民事準備書狀中自承伊自95年5 月30日起至95年8 月
    17日止，尚須修養4 個始能回復搬家之工作，換言之，原告
    丙○○自承伊實際上有7 個月無法工作，故其至多僅能請求
    7 個月之工作損失。長庚紀念醫院所出具之診斷證明書，固
    稱原告丙○○需休養12個月，惟此僅係醫師之建議，並非原
    告丙○○實際上確有12個月無法工作之證明，因此，原告丙
    ○○以該診斷證明書為據，擴張請求12個月無法工作之損失
    ，自屬無據。況原告丙○○是否有7 個月無法工作，被告亦
    表質疑，蓋原告丙○○先於96年11月22日主張其於95年5 月
    30日起至95年12月30日止無法工作），詎其於96年12月20日
    卻又具狀主張伊自95年5 月30日起至96年5 月30日止不能工
    作，其前後主張互為矛盾，則原告丙○○究自何時起開始工
    作，乃一定之事實，豈會差距如此之大，職此，原告丙○○
    主張伊有7 個月或12個月無法工作云云，均非事實，自無足
    可採。又查被告每月薪資僅約3 、4 萬元，經濟狀況非佳，
    而原告丙○○請求精神慰撫金高達440149元，實非被告能力
    所能負擔，應予酌減之。
  ２原告乙○○○並未提出任何單據足以證明伊曾有計程車資之
    支出，此部分之請求不應准許。次查，原告乙○○○於96年
    11月22日民事準備書狀中自承伊受傷診療休養一個月云云，
    換言之，原告乙○○○自承伊不能工作之時間為一個月，是
    原告乙○○○僅能請求1 個月之工作損失。台北榮民總醫院
    所出具之診斷證明書固稱原告乙○○○需休養12個月，惟此
    僅係醫師之建議，並非原告乙○○○實際上確有12個月無法
    工作之證明，因此，原告乙○○○以該診斷證明書為據，擴
    張請求伊12個月無法工作之損失，自屬無據。況原告乙○○
    ○先於96年11月22日主張其於95年5 月30日起至95年6 月30
    日止無法工作，於97年1 月10日又具狀主張伊於95年5 月30
    日起至96年5 月30日止無法工作，其前後主張互為矛盾，原
    告乙○○○究自何時開始工作，乃一定之事實，豈會差距如
    此之大，職此，原告乙○○○主張伊有1 個月或12個月無法
    工作云云，均非事實，自無足可採。又查被告每月薪資僅約
    3 、4 萬元，經濟狀況非佳，原告乙○○○請求精神慰撫金
    20萬元，實非被告能力所能負擔，應予酌減之。
  ３聲明：原告之訴駁回。如受不利之判決，願供擔保，請准宣
    告免為假執行。
四、兩造不爭執之點：
    被告於民國95年5 月30日4 時50分許，駕駛車號HEP-605 號
    重型機車，沿台北縣三重市○○○路8 巷由東往西逆向行駛
    （該巷道路係由西往東方向之單行道），於行經台北縣三重
    市○○○路與該路8 巷之交岔路口，原應注意駕駛人應遵守
    交通標誌，且轉彎車應讓直行車先行，而依當時天候及路況
    ，並無不能注意情事，竟未遵守道路交通標誌，持續逆向行
    駛，且疏未注意左方有無來車，即貿然右轉福德南路，適其
    左方有原告丙○○騎乘車號UHR-803 號輕型機車搭載原告乙
    ○○○駛至，兩車發生擦撞，致原告丙○○、乙○○○跌倒
    在地，丙○○因而受有左顴骨骨折，左胸挫傷，疑腹部鈍挫
    傷等傷害，經送醫治療，其左耳聽損115 分貝，已達聽力障
    礙之程度，雙眼眼球鈍傷併視力不良，右眼裸視0.6 ，左眼
    眼前手動25公分，左臉頰壓陷，左臉頰與嘴部麻。乙○○○
    則因受有左上眼皮一公分淺撕裂傷，左手挫傷、左額頭痛等
    傷害。
五、被告上開過失不法行為與原告所受傷害間，有相當因果關係
    ，被告應負侵權行為損害賠償責任。茲就原告之各項請求，
    分別審酌如下：
  １原告丙○○部分：
  診療費用：
    原告主張：伊自95年5 月30日事故發生起至96年11月19日止
    ，自付醫藥費共21756 元等情，業據原告提出收據為證，被
    告亦不爭執，核屬必要費用，此部分請求應予准許。
  計程車資；
    原告主張：伊受傷就醫，需招攬計程車搭載，自95年5 月30
    日起至96年11月20日止，共搭車42次，支出計程車資共1319
    5 元等情。惟查，原告未提出搭乘計程車之收據，而原告所
    提醫療費用單據，僅能證明於該日有就診之記錄，尚不能證
    明原告於當日有搭乘計程車之事實，是此部分之請求不應准
    許。
  工作損失：
    原告丙○○主張：伊從事搬家業，無固定之雇主，依據長庚
    紀念醫院96年12月3 日出具之診斷證明書所載「於95年7 月
    31 日 至本院門診，於當年5 月車禍左顏面撞傷，目前裸視
    右眼0.6 ，左眼前手動25公分，需休養12個月，持續治療中
    」，故請求十二個月不能工作之損失524900元等情。查原告
    於96年11月22日具狀稱「自95年5 月30日起有7 個月不能工
    作」，復於96年12月3 日收到長庚紀念醫院診斷證明書，因
    醫囑記載「需休養12個月」，而於97年1 月10日具狀改稱「
    自95年5 月30日起至96年5 月31日止有12個月不能工作」，
    然查原告丙○○不能工作之損失，應以其實際因傷無法工作
    所受之損害請求賠償，原告丙○○於醫師認為應休養期間，
    抱病工作賺取收入，自不能謂其受有工作損失。且原告起訴
    時點距離事故發生時有一年，原告實際上係7 個月或12個月
    不能工作，為過去已發生之事實，原告於起訴時即可確定並
    為主張，是本件應以原告丙○○先前所稱7 個月不能工作，
    作為計算工作損失之基礎。再查，原告丙○○無固定雇主，
    故無薪資單據可以為憑，惟依其提出之勞工保險被保險人投
    保資料表所示，投保單位為台北縣搬家職業工會，堪信原告
    丙○○所主張以搬家為職業，應屬實在。末查，原告丙○○
    於95年5 月30日起至95年6 月30日止月投保薪資為42000 元
    ，自95年7 月1 日起至96年5 月31日月投保薪資43900 元，
    有前揭投保資料表可稽，以此計算，7 個月不能工作之損失
    為305400元（42000+43900x6=305400）。逾此範圍之請求為
    無理由，應予駁回。
  精神慰撫金：
    原告主張：伊初中畢業，有正當職業，已婚，並有不動產土
    地4 筆，建物2 筆，曾擔任台北縣搬家業職業工會第六屆、
    第七屆常務理事。原告受傷治療後，尚遺留一耳之重傷害，
    喪失全部左耳聽力，又因左顏面撞傷目前裸視右眼0.6 ，左
    眼0.01，亦幾近失明，有長庚紀念醫院診斷書六張可按，前
    後就診高達42次之多，遭此變故，所受生活不便之痛苦，不
    言可喻，請求慰撫金440149元等情。查原告丙○○受有左顴
    骨骨折，左胸挫傷，疑腹部鈍挫傷等傷害，經送醫治療，其
    左耳聽損115 分貝，已達聽力障礙之程度，雙眼眼球鈍傷併
    視力不良，右眼裸視0.6 ，左眼眼前手動25公分，左臉頰壓
    陷，左臉頰與嘴部麻，目前仍持續治療中，有長庚紀念醫院
    診斷證明書可稽，原告自受傷後多次就診，精神上自受有痛
    苦，爰審酌原告丙○○初中畢業，職業搬家工人，被告為清
    潔隊員，月入3 、4 萬元，原告因本件車禍所受之損害及痛
    苦及其他一切情狀，認原告請求之慰撫金以40萬元為適當，
    逾此範圍之請求，不應准許。
  以上，原告丙○○得請求之金額為醫藥費用21756 元、工作
    損失305400元，慰撫金40萬元，共計為727156元。
  ２原告乙○○○部分：
  診療費用：
    原告主張：伊自95年5 月30日事故發生起至96年11月15日止
    ，自付醫藥費共16885 元等情，業據原告提出收據為證，被
    告亦不爭執，核屬必要費用，此部分請求應予准許。
  計程車資：
    原告主張：伊受傷就醫，需招攬計程車搭載，自95年5 月30
    日起至96年11月15日止，共搭車35次，支出計程車資共
    15750 元等情。惟查，原告未提出搭乘計程車之收據，而原
    告所提醫療費用單據，僅能證明於該日有就診之記錄，尚不
    能證明原告於當日有搭乘計程車之事實，是此部分之請求不
    應准許。
  工作損失：
    原告主張：伊從事保險行銷服務業，依據台北榮總紀念醫院
    96年11月15日出具之診斷證明書所載「自95年5 月底起左額
    頭痛，需休養12個月」，故請求12個月不能工作之損失等情
    。查原告於96年11月22日具狀稱「自95年5 月30日起有1 個
    月不能工作」，復於96年11月15日收到長庚紀念醫院診斷證
    明書，因醫囑記載「需休養12個月」，而於97年1 月10日具
    狀改稱「自95年5 月30日起至96年5 月31日止有12個月不能
    工作」，然查原告不能工作之損失，應以其實際因傷無法工
    作所受之損害請求賠償，原告於醫師認為應休養期間，抱病
    工作賺取收入，自不能謂其仍受有工作損失。且原告起訴時
    點距離事故發生時有一年，原告實際上係1 個月或12個月不
    能工作，為過去已發生之事實，原告於起訴時即可確定並為
    主張，是本件應以原告先前所稱1 個月不能工作，作為計算
    工作損失之基礎。再查，原告無固定雇主，故無薪資單據可
    以為憑，惟依其提出之勞工保險被保險人投保資料表所示，
    投保單位為台北縣保險業職業工會，堪信原告所主張以保險
    行銷為職業，應屬實在。末查，原告於95年5 月30日起至95
    年6 月30日止月投保薪資為42000 元，有前揭投保資料表可
    稽，以此計算，1 個月不能工作之損失為42000 元。逾此範
    圍之請求為無理由，應予駁回。
  精神慰撫金：
    原告主張：伊小學畢業，有正當職業，已婚，與原告丙○○
    為夫妻，有不動產房屋4 筆，現擔任台北縣保險業職業工會
    常務理事，原告受傷受有左上眼皮一公分淺撕裂傷，左手挫
    傷，尤以傷後左額頭痛之後遺症，經就診醫療高達36次，長
    達一年餘仍未痊癒，尚須門診追蹤治療，所受生活不便及身
    心之痛苦，不言可諭，請求被告給付慰撫金20萬元等語。查
    原告乙○○○受有左上眼皮一公分淺撕裂傷，左手挫傷，傷
    勢尚屬輕微，惟遺留左額頭痛之後遺症，多次就診，精神上
    自受有痛苦，爰審酌原告乙○○○小學畢業，職業保險行銷
    ，被告為清潔隊員，月入3 、4 萬元，原告因本件車禍所受
    之損害及痛苦及其他一切情狀，認原告請求之慰撫金5 萬元
    為適當，逾此範圍之請求，不應准許。
  以上，原告乙○○○請求之金額為醫藥費用16885 元、工作
    損失42000元，慰撫金5萬元，共計為108885元。
六、被告應給付原告丙○○727156元，給付原告乙○○○108885
    元及均自96年5 月25日即刑事附帶民事訴狀繕本送達翌日起
    至清償日止按年息百分之五計算之利息，為有理由，應予准
    許，逾此範圍之請求，為無理由，應予駁回。兩造陳明願供
    擔保，聲請宣告假執行或免為假執行，經核原告勝訴部分，
    合於法律規定，爰分別酌定相當之擔保金額宣告之；原告其
    餘假執行之聲請，因訴之駁回而失所依據，不予准許。
七、結論：原告之訴為一部有理由，一部無理由，依民事訴訟法
    第79條、第390 條第2 項、第392條，判決如主文。
中    華    民    國    97    年    1     月    31    日
                  民事第三庭法  官  陳映如
以上正本係照原本作成
如對本判決上訴，須於判決送達後20日內向本院提出上訴狀
中    華    民    國    97    年    1     月    31    日
                            書記官  李錦輝


司法院資訊處製作；財團法人民間司法改革基金會備份。
